臺灣彰化地方法院民事裁定　　　　　　100年度事聲字第21號
異　議　人
即　債權人　遠東國際商業銀行股份有限公司
法定代理人　洪信德
相　對　人
即　債務人　羅斐觀
上列當事人間因消費者債務清理事件，異議人對於本院民事執行
處司法事務官民國100 年1 月3 日，所為之98年度司執消債更字
第20號認可更生方案裁定聲明異議，本院裁定如下：
    主    文
異議駁回。
    理    由
一、按關於更生或清算之程序，除本條例別有規定外，準用民事
    訴訟法之規定，消費者債務清理條例（下稱消債條例）第15
    條定有明文。次按當事人對於司法事務官處理事件所為之終
    局處分，得於處分送達後10日之不變期間內，以書狀向司法
    事務官提出異議；司法事務官認前項異議有理由時，應另為
    適當之處分，認異議為無理由者，應送請法院裁定之；法院
    認第一項之異議為有理由時，應為適當之裁定，認異議為無
    理由者，應以裁定駁回之，民事訴訟法第240 條之4 第1 至
    3 項亦有明文。經查，本院民事執行處司法事務官於民國（
    下同）100 年1 月3 日，所為之98年度司執消債更字第20號
    民事裁定，已於同年1 月4 日送達異議人，有該裁定及本院
    送達證書各1 份附卷可憑，異議人於同年1 月12日提出異議
    ，有異議人所提出之異議狀附卷可按，經司法事務官認異議
    無理由而送請本院裁定，符合上開法律規定，合先敘明。
二、異議意旨略以：
（一）按消債條例第62條第1 項方案經可決者，法院應為認可與
      否之裁定，但同條第4 項規定，對於第1 項認可裁定提起
      抗告者，以不同意更生方案之債權人為限。債權人日前曾
      對債務人所提之更生方案，明確具狀表示不同意之意思表
      示，是以其對於100 年1 月4 日收受之本院98年度司執消
      債更字第20號更生方案認可裁定，自得依法於收受送達後
      之10日內，提起異議。
（二）原裁定認可之理由：相對人於更生方案前階段須支出每月
      車貸新臺幣（下同）8,300 元，因該車貸所餘期數不長（
      僅餘6 期），對異議人之債權影響難謂重大，故相對人提
      出之第1 至第6 期每期清償8,000 元，第7 至96期每期清
      償16,000元，合計清償金額1,488,000 元，佔債務總額3,
      411,919 元（含房貸1,732,722 元）43.23%之更生方案，
      乃屬合理，為異議人所不服，異議理由分述如下：
    1.本件曾於99年6 月22日召開更生債權人會議，相對人表示
      於福灣公司尚有一筆車貸，每期應付款金額約8,300 元，
      期款期限至99年6 月屆期，然查，該筆汽車借款未列入債
      權表，因該筆汽車借款為有擔保借款，有擔保債權人不受
      債務人聲請更生方案影響其權益，是以福灣公司有無陳報
      債權並不影響本案無擔保更生方案清償比例，惟既然汽車
      貸款繳至99年6 月屆期，故本件更生方案自無再分階段清
      償之必要。縱使相對人至今尚有未清償汽車貸款，然所剩
      期數不多，而本件自98年8 月25日開始更生程序後，迄今
      至少1 年餘債務人未再對無擔保債權人清償，是前開期間
      相對人每月收入扣減生活必要支出後，應有餘款可供清償
      汽車貸款，是於更生方案中，自無再預留汽車貸款清償金
      額之必要。
    2.原裁定認「所謂債務人無擔保之債務，係指債務人所負擔
      之債務，並未以自己財產為擔保者」而言，故本件相對人
      以其前配偶之不動產設定最高限額抵押權，向國泰世華銀
      行辦理房屋貸款，屬無擔保及無優先債權，可將該筆債權
      列入無擔保及無優先權之債權，並使之同受更生方案清償
      分配。惟此一作法將使該借款之擔保物提供人即相對人之
      前配偶蒙受不利益，蓋國泰世華銀行之房貸債權將因列入
      無擔保及無優先債權表即納入更生方案中，而無法全數受
      償，國泰世華銀行勢必對提供擔保物之第三人財產為強制
      執行，是其財產將有被變賣拍賣之風險。既然國泰世華銀
      行之房貸債權於更生方案中無法受部分可藉由行使抵押權
      而受滿足，然本件其他無擔保債權人將因國泰世華銀行之
      房貸納入更生方案清償分配，使得可受償比例由84.24%，
      降為43.23%，前開見解影響本件其他無擔保債權人受償機
      會甚明。
    3.倘仍認國泰世華銀行之債權屬無擔保及無優先債權，應納
      入更生方案同受分配，則該借款於本件開始更生程序後自
      不應再單獨受償。惟調閱財團法人金融聯合徵信中心資料
      ，可知相對人於國泰世華銀行之長期擔保借款、長期借款
      目前均正常履約中，顯有違消債條例第28條第2 項之規定
      ，然原裁定就此並未予查明，實有未洽。基於更生程序受
      理法院應以公正第三人之立場，協調此更生事件而衡平兩
      造債務人與債權人之權利義務關係之法理，若依原認可裁
      定之結果，逕依相對人所定之更生方案內容予以認可者，
      其結果不僅直接令本件各債權人之權益遭受衝擊，整體之
      金融秩序運作亦將同時受創，爰對原裁定聲明異議，並請
      求廢棄原裁定。
三、按「債務人有薪資、執行業務所得或其他固定收入，法院認
    更生方案之條件公允者，得不經債權人會議可決，逕依債務
    人之聲請或依職權以裁定認可更生方案。」、「法院為認可
    之裁定時，因更生方案履行之必要，對於債務人在未依更生
    條件全部履行完畢前之生活程度，得為相當之限制。」，消
    債條例第64條第1 項、第62條第2 項分別載有明文。次按債
    務人更生方案應否准許，係以是否公允為斷，而所謂公允，
    應審酌債權人與債務人間利益衡平，債務人償債能力與清償
    誠意，以及社會公益等因素為綜合判斷。再按消債條例之立
    法目的，係為使不幸陷入經濟困境之人得以清理債務、重建
    生活，並在清理過程中能保有符合人性尊嚴之最低基本生活
    ，是更生方案之認可，應審酌除最低生活需求外，債務人能
    否負擔該方案之條件，以及債權人與債務人間之權利義務關
    係是否公允。
四、經查：
（一）相對人現受僱於南亞塑膠工業股份有限公司，平均每月收
      入約38,630元（計算式：98年2 月至99年2 月薪資總額38
      7,390 元除以13個月＋98年度獎金總額42,682元/12 ＋98
      年度年終獎金63,284/12 ，元以下均四捨五入），名下無
      任何不動產等情，有97年度稅務電子閘門財產所得調件明
      細表、（99）南亞（嘉）塑字第10C800232C58號函附於本
      院98年度司執消債更字第20號卷內可稽，堪可認定。而原
      裁定認可之更生方案，其條件為每月為1 期，分96期（8
      年）清償，第1 期至第6 期，每期清償金額為8,000 元；
      第7 期至第96期，每期清償金額16,000元，清償金額總計
      為1,488,000 元，清償成數約為43.23%，堪認債權人之債
      權已獲相當程度之清償。異議人固稱相對人之汽車貸款屬
      有擔保之債權，不因該借款未列入債權表而受影響，且相
      對人自98年8 月25日開始更生程序後，迄今至少1 年餘，
      未再對無擔保債權人清償，是前開期間相對人每月收入扣
      減生活必要支出後，應有餘款可供清償汽車貸款云云，惟
      查，相對人積欠汽車貸款僅餘6 期即可完全清償（至99年
      6 月止），對異議人受償影響不大，倘不允許相對人優先
      清償汽車貸款，如相對人因未能按期繳納車貸致遭車貸債
      權人追繳，恐將影響相對人之生活、工作暨經濟現況，反
      不利於本件其他債權人之受償；再者，該更生方案已獲債
      權人即臺新國際商業銀行股份有限公司具狀表示同意；且
      依相對人於第一階段僅前6 期清償金額較少，至第7 期後
      ，其每月平均收入扣除第二階段清償金額後，僅餘22,630
      元可供作為相對人及其幼子生活支出暨例外應變所需，衡
      酌與行政院所公布之98年度臺灣省（不含臺北縣）每人每
      月平均最低基本生活費9,829 元差距不大，故該更生方案
      尚屬合理。
（二）異議人又稱相對人所積欠之國泰世華銀行房屋貸款，不應
      列入本更生方案同受分配云云，然查，該部分爭議，已經
      本院以99年度事聲字第82號裁定認定屬於無擔保債權，得
      列於更生方案中同受清償在案，有該裁定在卷可憑。是以
      ，異議人再就該部份提出爭執，洵屬無據。
（三）更生方案之認可，應審酌除最低生活需求外，債務人能否
      負擔該方案之條件，以及債權人與債務人間之權利義務關
      係是否公允，已如前述。所謂公允，則應審酌債權人與債
      務人之利益衡平、債務人之償債能力與清償誠意，以及社
      會公益等因素，還款成數並非判斷之唯一標準，倘其計算
      基礎，在審核債務人聲請前2 年內之收入及支出，並酌留
      更生方案履行期間之必要生活費用後所得之數額，則償還
      金額及成數僅是藉由數字計算之中性結論，並非具有價值
      之判斷。觀諸本件更生方案之清償成數已達一定比率等情
      ，原裁定核定之更生方案，確已考量相對人之基本生活支
      出保障，併審酌相對人每月可得清償之收入，應無不公允
      之處。此外，復無證據足以證明有何違背常情不合理之處
      ，是異議人之主張並無理由。
五、綜上所述，原裁定以相對人所提更生方案，經審酌生活必要
    支出、程度及金額後，認更生方案之條件尚屬公允適當，且
    清償總額為1,488,000 元，清償比例達43.23%，復無消債條
    例第63條、第64條第2 項各款所列不得認可更生方案之消極
    事由，而依同條例第64條第1 項、第62條第2 項等之規定，
    予以認可，並諭知相對人之生活限制行為，即無不合。從而
    ，異議人前開異議，為無理由，應予駁回。
六、依消費者債務清理條例第15條，民事訴訟法第240 條之4第3
    項、第95條、第78條，裁定如主文。
中    華    民    國    100     年    2   月    25    日
              民事第三庭    法  官  林秉暉
上為正本係照原本作成。
如不服本裁定，應於裁定送達後10日內，以書狀向本院提出抗告
，並繳納抗告費新臺幣1,000 元。
中    華    民    國   100    年    3     月    3     日
                            書記官  廖春慧